臺灣臺南地方法院交通事件裁定　　　　 93年度交聲字第648號
移送機關　　交通部公路總局嘉義區監理所臺南監理站
受處分人
即異議人　　甲○○　男　37歲.
上列受處分人因違反道路交通管理處罰條例案件，對於交通部公
路總局嘉義區監理所臺南監理站93年12月23日所為之裁決處分（
處分案號：嘉監南字第裁74-Z00000000號）聲明異議，本院裁定
如下：
    主  文
異議駁回。
    理  由
一、聲明異議意旨略以：受處分人即異議人甲○○於民國93年11
    月9日下午6點55分左右，雖曾駕駛車牌號碼FE-1841號自用
    小客車，行經國道3號高速公路357公里處（即關廟交流道）
    附近時，因車輛故障而駛下交流道，並停放於該交流道之匝
    道旁，後來因為該車無法發動而欲暫停稍後再試，乃順手取
    出原先即放在車內之1小瓶酒當場飲用，隨後並於車內睡覺
    。不久，本件舉發警員駕車行經該處發現異議人在車內睡覺
    ，並因車內有酒味，竟誤認異議人有酒後駕車之違規情形，
    乃當場進行吐氣酒精濃度測試，並在發現結果超過標準值以
    後當場開單舉發。而異議人雖曾向舉發警員表示中午吃飯時
    曾跟朋友喝啤酒，但其係因為後來停車時再繼續喝酒，才會
    造成吐氣酒精濃度超過標準值。又舉發警員亦無從證明其開
    車當時之酒精濃度為何，即用事後所測得之酒精濃度數值，
    來認定其有飲酒後吐氣酒精濃度超過標準值而仍駕車行駛之
    違規行為。另外，多重的人飲用多少酒類飲料，可以產生多
    少吐氣酒精濃度測試數值，是有參考標準的，而異議人先前
    所飲用之酒類飲料數量，應未達到吐氣酒精濃度超過標準值
    之數量，故異議人應無原處分意指所稱之違規行為。從而，
    異議人不服原裁處，乃提起本件異議。
二、按汽車駕駛人，駕駛汽車經測試檢定有酒精濃度超過規定標
    準之情形者，處新台幣1萬5千元以上6萬元以下罰鍰，並吊
    扣其駕駛執照1年，道路交通管理處罰條例第35條第1項前段
    定有明文。其次，汽車駕駛人，飲用酒類後，其吐氣所含酒
    精濃度超過每公升0.25毫克，或血液中酒精濃度超過百分之
    0.05以上者，不得駕車，道路交通安全規則第114條第2款亦
    規定甚明。
三、經查：
    （一）本件受處分人即異議人甲○○並不否認有於93年11月
          9日下午6點55分左右，駕駛車牌號碼FE-1841號自用
          小客車，行經國道3號高速公路357公里處（即關廟交
          流道）附近時，經執勤之內政部警政署國道公路警察
          局第八警察隊警員發現其將車輛停放於交流道入口匝
          道處，並因其車內有酒味，而當場對其進行吐氣酒精
          濃度測試，結果測得吐氣酒精濃度為每公升0.29毫克
          ，而有超過規定標準值等事實，且有內政部警政署國
          道公路警察局公警局交字第Z00000000號舉發違反道
          路交通管理事件通知單、該警察局第八警察隊93年11
          月29日公警八交訴字第0930002196號函及吐氣酒精濃
          度測試報告表各1份附卷可參，顯見異議人於前述時
          、地，確有飲酒後吐氣酒精濃度超過標準值，而坐於
          停放在高速公路交流道匝道上之上開小客車內之情形
          。
    （二）其次，當日執行勤務舉發本違規事件之上開警察局第
          八警察隊善化分隊警員陳威宏，亦於本院調查時到庭
          具結證稱：「（法官問：本件是否你舉發的，情形如
          何？）是我舉發的，本件是我是與另一位勤務人員一
          起發現本件違規，異議人當時是將車子停在匝道路口
          ，是上高速公路的路口的安全島上那裡，本件小客車
          是2個輪子在安全島上，2個輪子在路肩，我們是因為
          巡邏發現有異狀，所以下車盤查，在1個三角安全島
          上面，我下車往前查看，已經發現駕駛人躺平在駕駛
          座上，我就敲門，請他出示證件，異議人就醒過來，
          我問異議人為何會停在這裡，異議人表示累了，異議
          人一開門我就聞道很濃的酒味，異議人講話時候也有
          酒味，接著我問異議人從何處開車，為何會停在這裡
          的整個過程，我也有問異議人是否有喝酒，異議人表
          示他有喝酒，異議人雖有表示他停在那裡有喝酒，但
          是我有看到不是啤酒，那瓶酒看起來應該是沒有打開
          過，也沒有喝過的樣子，約是一般未開瓶的裝填方式
          ，異議人並不是一開始就說他在車上有喝酒，是在我
          問完異議人整個駕駛過程，異議人也有表示他中午有
          喝酒，我就進行酒測，發現超過標準值後要開單舉發
          ，這時異議人才表示他在車內喝酒這件事，我才去開
          車門，查看車裡面有無酒，才發現裡面有那瓶未開啟
          的酒，與異議人陳述的不符，異議人自己表示他中午
          喝了3、4瓶啤酒，且要從屏東回台中……」等語（詳
          見本院94年1月19日訊問筆錄），此參以證人陳威宏
          警員與異議人間不僅未有任何怨隙，且係毫不相識之
          人，衡情證人應無設詞攀誣，或是虛構違規事實以陷
          害異議人之道理。況警員執行公務時，本身即受有行
          政懲處責任之監督，且其到庭具結作證，更係以刑事
          責任擔保其證言之真實性，故證人陳威宏警員之上開
          證述內容，以及其所紀錄舉發之本件違規事實，經核
          尚無不可採信之處。因之，異議人於前述時、地，經
          警發現坐於上開小客車內時，確有飲酒後吐氣酒精濃
          度超過標準值之情事，應無疑問。
    （三）再者，就證人陳威宏警員上述所言：「……異議人雖
          有表示他停在那裡有喝酒，但是我有看到不是啤酒，
          那瓶酒看起來應該是沒有打開過，也沒有喝過的樣子
          ，約是一般未開瓶的裝填方式，異議人並不是一開始
          就說他在車上有喝酒，是在我問完異議人整個駕駛過
          程，異議人也有表示他中午有喝酒……」等情以觀，
          可知受處分人即異議人甲○○所自稱：其於車內曾經
          飲用之酒類，實際上並未有開啟酒瓶之情形，故異議
          人是否曾在車內飲酒，即非無疑。又異議人於執勤警
          員詢問其駕車過程時，亦未立即提及其曾於車內飲酒
          一事，而係見警員懷疑其有飲酒後酒精濃度過量仍駕
          車之情形，並欲對其進行吐氣酒精濃度測試時，才告
          知警員其有在車內飲酒之情形。據此判斷，異議人假
          如確係僅在停車後始飲酒，則其見警員前來盤查時，
          應會立即對此有利於己之事項提出說明，而無就其之
          前曾有其他喝酒情事，先行對於執勤警員詳細說明之
          道理。何況一般駕駛人駕車於道路上行駛或停車時，
          均會極力避免顯現任何足以使得執勤警員誤認其有交
          通違規行為之情事，因此，衡情異議人應無在將車違
          規停放於高速公路交流道匝道入口處後，仍坐於車內
          飲用酒類，而甘冒為警誤認其有酒後駕車風險之道理
          ，故異議人所辯：其停車後，曾於車內飲酒等情，經
          核應非實在，而不足採信。
    （四）又如前述，證人陳威宏業已證述：「……異議人當時
          是將車子停在匝道路口，是上高速公路的路口的安全
          島上那裡，本件小客車是2個輪子在安全島上，2個輪
          子在路肩，我們是因為巡邏發現有異狀，所以下車盤
          查，在1個三角安全島上面……」等情，足見受處分
          人即異議人甲○○駕車下交流道停放時，不僅未將該
          小客車停放在略微遠離高速公路之適當安全處所，反
          而將該小客車一半車身停放於匝道入口處之安全島上
          。此與一般駕駛人因車輛故障而欲暫停自行維修，或
          者等待他人前來維修時，多會將車停放於適當之安全
          處所，以避免遭受他車撞擊，或避免為警舉發其他交
          通違規行為之常情，亦難認為相符。何況異議人所駕
          駛之小客車既有故障之情形，則其將車駛上安全島，
          致使得一半車身置於安全島上而停放之情形，亦與一
          般故障車輛停放待援之情形有所出入，故異議人所辯
          ：其係因車輛故障，而停放於違規地點等情，經核尚
          非可採。從而，異議人應係在駕車行駛於高速公路前
          即已飲用酒類飲料，並於行駛至前開交流道附近，因
          不勝酒力而欲下交流道休息，然車行至本件停車地點
          前，即因操控能力變差而不慎將車駛上安全島上，方
          會造成任意將車停放於匝道入口處安全島上之異常停
          車現象。基此，異議人於上開時、地，有飲酒後吐氣
          酒精濃度超過標準值而仍駕車行駛之違規行為，應可
          認定。
    （五）按交通勤務警察或依法令執行交通稽查任務人員，開
          單舉發違反道路交通管理處罰條例所列之違規事實，
          經公路主管機關或警察機關所為之裁決處罰，本質上
          為行政處分，係公務員基於職務上權力，依法就特定
          之具體事件所為，並具有公法上效果之單方行政行為
          。而根據公務員為公法上行為具有公信力之原則，立
          法者乃於道路交通管理處罰條例及高速公路交通管制
          規則等交通法規中制定相關規定，使交通勤務警察或
          依法令執行交通稽查任務人員，在特殊情形下，當場
          不能或不宜攔截製單舉發時，得當機處置而就違規事
          實予以逕行舉發（參見道路交通管理處罰條例第7條
          之2規定），以達成維護交通秩序及公共安全之行政
          目的。反之，若謂公務員之一切行政行為，均需預留
          充分之證據，以證明其所認定之事實為真，則國家行
          政勢必受到相當程度之阻礙，而且相關行政目的亦難
          以順利達成，故刑事訴訟法中就犯罪證據有關之規定
          ，與屬於行政秩序罰之交通違規裁罰本旨不相符合之
          部分，自不在得以準用之列。從而，交通違規行政爭
          訟之舉證責任原理，應非如刑事案件中，必須超越任
          何合理懷疑，始可為有罪判決之嚴格證明程度，而係
          應與民事訴訟之舉證責任原理相類似，亦即，基本上
          應就行政機關與人民所各自主張有利於己之事實，分
          配其應盡之舉證責任，而非逕予適用刑事訴訟法上之
          「無罪推定」原則，此觀諸行政訴訟法第136條，規
          定行政訴訟程序準用民事訴訟法第277條舉證責任分
          配原則之立法意旨，即可明瞭。
    （六）因此，本件受處分人即異議人甲○○雖極力辯稱：其
          係因為後來停車時再繼續喝酒，才會在吐氣酒精濃度
          測試時超過標準值等情，然異議人並未就本件執勤警
          員之舉發有誤，提出明確事證以供調查，且核無任何
          其他相關證據，足資證明本件執勤警員確有捏造事實
          違法取締之情事。又如前述，證人陳威宏警員就本件
          違規事實之相關證述內容，經核亦無虛構捏造之處，
          故證人陳威宏警員本其維護交通秩序及行車安全等職
          責所為之本件交通違規舉發，自應予以採信。從而，
          異議人於上述時、地，確有飲酒後吐氣酒精濃度超過
          標準而仍駕駛小客車行駛於高速公路之違規行為，應
          無疑問。至於一般人飲用多少酒精飲料，其吐氣酒精
          濃度會達到何種數值，雖有統計學上之平均數值，但
          因每一個人對於酒精之新陳代謝速率均不相同，故每
          個人飲用多少酒精飲料，會產生多少之吐氣酒精濃度
          數值，則當然會有所不同，而不可能有絕對且一致性
          之換算標準。另如前述，道路交通安全規則第114條
          第2款係規定：汽車駕駛人，飲用酒類後，其吐氣所
          含酒精濃度超過每公升0.25毫克，或血液中酒精濃度
          超過百分之0.05以上者，不得駕車；而非規定駕駛人
          飲用多少酒類後不得駕車，故駕駛人本應自行斟酌個
          人之生理狀況及對於酒精之新陳代謝效率，而判斷自
          己可以飲用多少酒類，而不會造成吐氣酒精濃度超過
          前述標準值之結果，尚非得以其飲用之酒類，並未超
          過一般人飲用後仍在吐氣酒精濃度標準值內之平均數
          量，而主張其吐氣酒精濃度應未超過標準值，並據此
          以為免罰之事由，附此敘明。
四、綜上所述，受處分人即異議人甲○○於前開時間，有飲酒後
    吐氣酒精濃度超過標準值，而仍駕駛小客車於國道3號高速
    公路行駛之違規情事既可認定，則原處分機關即交通部公路
    總局嘉義區監理所臺南監理站，據此並引用道路交通管理處
    罰條例第35條第1項第1款之規定，裁處異議人罰鍰新台幣1
    萬9千5百元，並吊扣駕駛執照12個月（即1年），於法尚稱
    妥適。至於異議人指摘本件原裁決處分有所不當，經核並無
    理由，故應予以駁回。
五、據上論斷，應依道路交通案件處理辦法第19條，裁定如主文
    。
中　　華　　民　　國　　94　　年　　4 　　月　　11　　日
                  交通法庭    法　官  陳志成
以上正本證明與原本無異。
如不服本裁定應於送達後5日內向本院提出抗告狀。
                              書記官  黃瓊蘭
中　　華　　民　　國　　94　　年　　4 　　月　　11　　日
